【裁判字號】    89,訴,2237
【裁判日期】    901127
【裁判案由】    偽造有價證券等
【裁判全文】
臺灣板橋地方法院刑事判決                        八十九年度訴字第二二三七號
    公  訴  人  臺灣台中地方法院檢察署檢察官
    被      告  丁○○
    選任辯護人  藺超群
右列被告因偽造有價證券等案件，經檢察官向台灣台中地方法院提起公訴（台灣台中
地方法院檢察署八十五年度偵字第一四二九七號、第一七七二四號、第一七七二五號
、第二三０七一號），該院判決後，嗣經台灣高等法院台中分院撤銷原判決，移送本
院審理，本院判決如左：
    主  文
丁○○共同意圖供行使之用，而偽造有價證券，處有期徒刑參年貳月。
偽造之有價證券即發票人乙○○、付款人台中縣大里市農會金城辦事處、帳號000
00000號、票號ＡＣ0000000號、發票日八十四年十二月二十日、金額新
台幣貳拾萬元、票號ＡＣ0000000號、發票日八十四年十二月三十日、金額新
台幣陸萬元之支票貳張均沒收。
    事  實
一、丁○○因無錢繳納房屋租金及律師費，竟意圖為自己不法之所有，於民國八十四
    年十二月間某日，在台北縣板橋市○○路中英醫院附近，明知渠向姓名年籍不詳
    綽號「小馬」之成年男子處取得之票號ＡＣ0000000、0000000號
    （起訴書誤載為ＡＨ0000000、0000000號），其上發票人處均蓋
    有「乙○○」印文之支票二張，係屬來源不明之贓物，仍予以收受。嗣並共同基
    於意圖供行使之用，接續於票號ＡＣ0000000號之支票上，填載發票日為
    八十四年十二月二十日、金額新台幣（以下同）二十萬元，於票號ＡＣ0000
    000號支票上，填載發票日為八十四年十二月三十日、金額六萬元，而偽造支
    票二張，並連續分別於八十四年十二月十三日、八十四年十二月二十日在房東林
    柏松住處及王育珍律師事務所交付予不知情之林柏松及王育珍律師用以支付房租
    及律師費用，而詐得免付房租費及律師費之財產上不法利益。惟因該等支票業經
    乙○○向銀行掛失止付且因印鑑不符而遭退票，並經警循線調查始查獲上情。
二、案經台中縣警察局霧峰分局報請台灣台中地方法院檢察署檢察官偵查起訴，嗣經
    台灣高等法院台中分院撤銷原判決，移送本院審理。
    理  由
一、訊據被告丁○○就其交付系爭支票予林柏松及王育珍律師之情供承不諱，惟矢口
    否認右揭犯行，並辯稱：該二張支票是被告在板橋市吉立餐廳向朋友陳先生借的
    ，當時還有鄧先生、涂先生在場，那時被告經濟困難，要付房租費、律師費，因
    而向陳先生借支票使用，陳先生答應幫被告想辦法，約定在票到期前兩、三天被
    告把票款交陳先生，並叫被告跟小馬聯絡，在八十四年十二月中旬，在板橋市吉
    立餐廳旁的中英醫院附近，小馬交給被告二張支票，金額、日期、印章都已填載
    完成。支票金額、日期均不是被告所填寫，約定到時電話聯絡把票款給小馬，在
    台中地方法院承認支票金額、日期為被告所填寫，乃因不要得罪朋友云云。惟查
    ：（一）乙○○於八十四年七月二十一日上午九時許，在台中縣大里市○○路成
    功大樓，失竊皮包一只，內有台中縣大里市農會金城辦事處帳號0000000
    0號，支票號碼ＡＣ0000000至0000000空白支票一本、存摺一本
    、私章二個，系爭支票乃乙○○所失竊之空白支票中之二張，此據被害人乙○○
    於警、偵訊中指訴綦詳，並有掛失止付票據提示人資料查報表、遺失票據申報書
    、票據掛失止付通知書等影本各一件、支票及退票理由單影本各二件附卷可稽。
    是系爭支票乃係贓物無訛。又系爭支票乃被告交付王育珍律師及林柏松之情，亦
    為被告所是認，並經王育珍、林柏松證述在卷。（二）被告於警訊中供稱：「於
    八十四年十二月初在板橋市中英醫院附近拿這二張支票給我，該男子我只知道姓
    馬，綽號小馬，年籍不詳，目前無法聯絡上」「一位陳先生介紹認識（小馬），
    約半年之久，但不是很熟」「我打行動電話給他（小馬）說有急用，小馬就拿這
    二張支票給我」「沒有（還小馬二十六萬元），但有請他吃飯」（見八十五年度
    偵字第一四二九七號偵查卷第六頁）。其於偵查中亦供稱：「（二張支票）是向
    一位陳姓朋友借的，住址不詳，是姓馬的拿給我的，呼叫器000000000
    號，我不知是失竊的支票，我拿這張票付房租及律師費，小馬住中和市」「是人
    家介紹的，我們一起吃過飯」「當時約定到期我給他錢」「到時我要找他已找不
    到」（見同上卷第二八、二九、三一、三二頁）。其於台灣台中地方法院審理中
    亦供稱：「是我向一個綽號【小馬】的朋友借的，小馬年約三十歲左右。八十二
    年（應係筆誤）十二月初在板橋市○○路中英醫院前向小馬借的」「是朋友介紹
    與小馬借的」「小陳（介紹）」「不知道（小陳、小馬姓名、住所），我們都是
    扣機聯絡的」「金額及日期是我填的，乙○○的印章是小馬拿給我就已蓋好了，
    我在支票上分別填上二十萬及六萬元。六萬元我付了王育珍的律師費，二十萬元
    付給林柏松當房租費」「原已蓋有印章，金額、日期均我填的，原為空白，我向
    他借的，沒有代價，他說屆期將錢交給小馬，後來找不到他，沒軋錢進去退票了
    ，他沒說票是誰的，我也沒問他發票人是誰，．．．」（見台灣台中地方法院八
    十六年度訴字第四七四號刑事卷第五五頁、第一一一頁）各等語。（三）按一般
    正常交易，借用支票之雙方當事人必定相互知悉對方之姓名、住居所等項，並就
    支票屆期如何付款詳為約定，查被告既不知「小馬」「小陳」之姓名、住居所，
    案發迄今經過多年亦無法探得下落或其等真實姓名、年籍，顯非交往密切之朋友
    ；小馬所交付之支票發票人乃第三人「乙○○」，並非小馬本人之支票，被告亦
    未詢問支票來源為何，而其取得支票僅係請吃飯，沒有支付小馬任何票款，支票
    屆期亦未存款入支票帳戶，是被告幾乎是毫無代價取得支票使用，且可任己意填
    載金額、兌領日期，其等借用支票之經過在在有違常情，被告不知是贓物，誠難
    令人置信。（四）本院依被告所供之呼叫器號碼「000000000」，查得
    該呼叫器現升碼為「0000000000號」，其前後任使用人為甲○○、丙
    ○○，其等均證稱未曾使用過該呼叫器，亦無交付系爭支票給被告，且身分證均
    曾遺失，顯然該呼叫器係經人冒名申請使用。又同案被告楊國卿於八十四年十二
    月五日亦曾拿取一張乙○○前開所失竊之支票供作清償黃國懷之欠款，該張支票
    據楊國卿於警訊中供稱：「我是看聯合報所刊登打電話去向他們購買該張支票」
    「每張台幣一千元（電話中已談妥所需金額），乙名綽號【小林】購買」「小林
    說是他們人頭帳戶」（見八十五年度偵字第一七七二五號偵查卷第八頁）。由此
    可見，乙○○所失竊之空白支票事後經人登報販賣，被告既無法提供該綽號「小
    陳」「小馬」之人之姓名、年籍資料供本院查證，且該人使用之呼叫器又係冒名
    申請，據此可得而知，所謂「小馬」者，應係販賣支票之人，應非被告所供之朋
    友，否則焉有交付支票任人隨意填載金額、兌領日期之理。況被告積欠之房租迄
    今多年尚未清償完畢，此復據被告供明在卷，顯見被告於支票屆期日並無二十六
    萬元之票款可供支應，故被告當時應係任意取得來源不明之支票敷衍應急，其應
    有贓物之認識。（五）又被告於台灣台中地方法院審理中供稱：「金額及日期是
    我填的，乙○○的印章是小馬拿給我就已蓋好了，我在支票上分別填上二十萬及
    六萬元。六萬元我付了王育珍的律師費，二十萬元付給林柏松當房租費」「原已
    蓋有印章，金額、日期均我填的，原為空白，．．．」（見台灣台中地方法院八
    十六年度訴字第四七四號刑事卷第五五頁、第一一一頁）。嗣經被告否認支票為
    其填寫，經台灣高等法院台中分院及本院分別送請鑑定結果，均因欠缺相關筆劃
    之筆跡而未果，惟被告係因急需支付房租費、律師費，始取得來源不明之支票使
    用，「小馬」既交付來源不明之支票任意填寫金額、兌領日期，故其等對於意圖
    供行使之用而偽造支票，具有犯意之聯絡及行為之分擔，該支票之金額、日期不
    論係被告或小馬所為，均無礙於偽造有價證券罪名之成立。職故，被告前開所辯
    不知係贓物，支票非其偽造云云，均非可採。本件事證明確，被告犯行洵堪認定
    。
二、核被告丁○○所為，其收受來源不明之支票，係犯刑法第三百四十九條第一項收
    受贓物罪，偽造支票部分，係犯刑法第二百零一條第一項之偽造有價證券罪。其
    與綽號「小馬」之成年男子間，有犯意聯絡及行為分擔，為共同正犯。其等偽造
    後復持以行使，行使之低度行為為偽造之高度行為所吸收，又行使偽造有價證券
    ，本含有詐欺性質，均不另論罪。又被告取得二張偽造之支票係屬同時，此據被
    告於台灣高等法院台中分院訊問中供明，被告為達同一目的，在同一機會，接續
    而為同一性質之行為，係屬接續犯，應僅論以一偽造有價證券罪。被告所犯前開
    二罪，有方法結果之牽連關係，應從較重之偽造有價證券罪論處。爰審酌被告之
    品性、犯罪之動機、目的、手段、所生之危害及犯罪後否認犯行之態度等一切情
    狀，量處如主文所示之刑示懲。
三、偽造之發票人乙○○、付款人台中縣大里市農會金城辦事處、帳號000000
    00號、票號ＡＣ0000000號、發票日八十四年十二月二十日、金額新台
    幣貳拾萬元、票號ＡＣ0000000號、發票日八十四年十二月三十日、金額
    新台幣陸萬元之支票貳張，依刑法第二百零五條宣告沒收。
據上論斷，應依刑事訴訟法第二百九十九條第一項前段、刑法第二十八條、第三百四
十九條第一項、第二百零一條第一項、第二百零五條、第五十五條、罰金罰鍰提高標
準條例第一條，判決如主文。
本案經檢察官郭學廉到庭執行職務
中    華     民    國     九十        年      十一      月    二十七    日
                                      臺灣板橋地方法院刑事第一庭
                      法  官  毛崑山
右正本證明與原本無異。
如不服本判決，應於判決送達後十日內，向本院提出上訴狀。
                                          書記官  楊灥
中    華     民    國     九十        年      十一      月      三十    日


司法院資訊處製作；財團法人民間司法改革基金會備份。
